【裁判字號】    97,消債更,342
【裁判日期】    971118
【裁判案由】    更生事件
【裁判全文】
臺灣新竹地方法院民事裁定           97年度消債更字第342號
聲  請  人  甲○○
上列當事人因消費者債務清理事件聲請更生，本院裁定如下：
    主  文
聲請駁回。
聲請費用由聲請人負擔。
    理  由
一、按債務人對於金融機構因消費借貸、自用住宅借款、信用卡
    或現金卡契約而負債務，在聲請更生或清算前，應提出債權
    人清冊，以書面向最大債權金融機構請求協商債務清償方案
    並表明共同協商之意旨。又債務人聲請更生時，應提出財產
    及收入狀況說明書．．．第一項財產及收入狀況說明書應表
    明下列事項，並提出證明文件：．．．三、收入及必要支出
    之數額、原因及種類。四、依法應受債務人扶養之人。法院
    認為必要時，得定期命債務人據實報告更生聲請前二年財產
    變動之狀況，並對於前條所定之事項補充陳述、提出關係文
    件或為其他必要之調查；更生之聲請，有拒絕為財產變動狀
    況之報告者，應駁回之，消費者債務清理條例第一百五十一
    條第一項、第四十三條第一、六項、第四十四條、第四十六
    條第三款分別定有明文。
二、本件聲請人即債務人向本院聲請更生意旨略以：聲請人已於
    九十七年七月間以書面並具債權人清冊向最大債權金融機構
    即債權人台新國際商業銀行請求協商債務清償方案並表明共
    同協商之意旨，然債權人台新國際商業銀行並未依法辦理，
    聲請人僅向債權人台新國際商業銀行表示不補消費者債務清
    理條例第一百五十一條規定以外之文件，並未表示請債權人
    台新國際商業銀行逕行退件，故債權人台新國際商業銀行自
    聲請人提出協商請求之翌日起逾三十日不開始協商，聲請人
    得逕向法院聲請更生等語。經查：
（一）聲請人確已於九十七年七月二十一日以存證信函及自書之
      債權人清冊向最大債權金融機構即債權人台新國際商業銀
      行請求協商債務清償方案並表明共同協商之意旨，嗣債權
      人台新國際商業銀行乃通知聲請人補正填載「消費者債務
      清償條例債務人向最大權金融機構辦理前置協商申請書」
      等文件，聲請人亦於同年七月二十九日將上開「消費者債
      務清償條例債務人向最大權金融機構辦理前置協商申請書
      」等文件送達債權人台新國際商業銀行，惟債權人台新國
      際商業銀行又以聲請人提出之財團法人金融聯合徵信中心
      債權人清冊係九十七年五月二十七日查詢，已逾二個月，
      遂又通知聲請人補正重新向財團法人金融聯合徵信中心申
      請之債權人清冊，並請聲請人協助補正財產收支狀況說明
      書及薪資轉帳帳戶存摺影本，然嗣後債權人台新國際商業
      銀行乃將聲請人提出之文件退回聲請人等情，除據聲請人
      陳明在卷外，並據債權人台新國際商業銀行具狀陳明無訛
      。揆諸首開說明，債務人向最大權金融機構請求前置協商
      之要件，本僅以提出債權人清冊，且以書面向最大債權金
      融機構請求協商債務清償方案並表明共同協商之意旨即可
      ，而本件聲請人既已於九十七年七月二十一日即以存證信
      函及自書之債權人清冊向最大債權金融機構即債權人台新
      國際商業銀行請求前置協商，並於同年七月二十九日依債
      權人台新國際商業銀行之要求補正填載「消費者債務清償
      條例債務人向最大權金融機構辦理前置協商申請書」及提
      出財團法人金融聯合徵信中心債權人清冊，應認「溯及」
      於請求前置協商之初（即九十七年七月二十一日）已為補
      正（民事訴訟法第一百二十一條第三項參照），堪認聲請
      人提出於九十七年五月二十七日查詢之財團法人金融聯合
      徵信中心債權人清冊並未逾二個月，故債權人台新國際商
      業銀行猶要求聲請人補正重新向財團法人金融聯合徵信中
      心申請之債權人清冊，即屬無據。再依消費者債務清理條
      例第一百五十一條第二項規定，債務人為前項請求（前置
      協商）時，已視為同意或授權受請之金融機構，得向稅捐
      或其他機關、團體查詢其財產、收入、業務及信用狀況，
      故債權人台新國際商業銀行倘有需要，自可逕向相關機關
      查詢聲請人之財產收支狀況及薪資轉帳帳戶資料。因之，
      債權人台新國際商業銀行不自行向相關機關查詢聲請人之
      財產收支狀況及薪資轉帳帳戶資料，乃要求聲請人提出財
      產收支狀況說明書及薪資轉帳帳戶存摺影本，自亦屬無據
      。此外，眾所週知，消費者債務清理條例制定施行後必定
      有眾多債務人欲依消費者債務清理條例之規定請求前置協
      商，而此前置協商程序又關係債務人能否聲請清算或更生
      之門檻，對金融機構債權銀行之影響極大，故不論各金融
      機構債權銀行或金融機構公會組織莫不慎重訂定相關處理
      流程，以確保前置協商程序之合法性。然本件債權人台新
      國際商業銀行再度通知聲請人補正重新向財團法人金融聯
      合徵信中心申請債權人清冊，並請聲請人協助補正財產收
      支狀況說明書及薪資轉帳帳戶存摺影本後，乃於同日即將
      聲請人提出之文件退回聲請人，而未為任何退件原因之說
      明或通知（按依各金融機構之處理流程大致均有退件通知
      載明退件原因），聲請人復否認有向債權人台新國際商業
      銀行表示逕行退件，而債權人台新國際商業銀行雖陳稱係
      聲請人電話請求先行退件再重新聲請云云，然竟無法提出
      任何存查之書面、電話紀錄或電話錄音，顯然令人匪夷所
      思，自難憑採。從而，聲請人主張債權人台新國際商業銀
      行自聲請人提出協商請求之翌日起逾三十日不開始協商，
      聲請人得逕聲請更生一節，自尚堪憑採。
（二）聲請人之最大債權金融機構即債權人台新國際商業銀行自
      聲請人提出前置協商請求之翌日起逾三十日不開始協商，
      聲請人得逕聲請更生，固已如上述。惟查，本件聲請人具
      狀提出聲請後，前經本院認有必要，而於九十七年十月二
      十一日裁定命聲請人於十五日內以書狀據實報告聲請前二
      年內財產變動之狀況，並補正郵務送達費及裁定附表所示
      相關資料、證明，該裁定已於九十七年十月二十八日送達
      聲請人，有該裁定送達證書及新竹市警察局第一分局西門
      派出所寄存郵件具領登記簿影本在卷足稽，然聲請人雖具
      狀補正郵務送達費及原裁定附表所示相關資料、證明，惟
      迄未以書狀據實報告聲請前二年內財產變動之狀況。據此
      ，聲請人既逾期未據實報告聲請前二年內財產變動之狀況
      ，核即係拒絕為財產變動狀況之報告，揆諸首開說明，自
      應駁回聲請人清算之聲請。
三、綜上，本件聲請人固得逕聲請更生，惟聲請人逾期未依本院
    裁定據實報告聲請前二年內財產變動之狀況，核係拒絕為財
    產變動狀況之報告，揆諸首開說明，自應以裁定駁回聲請人
    更生之聲請。
中    華    民    國  九十七  年    十一  月    十八  日
                              臺灣新竹地方法院民事第二庭
                                  法  官  汪銘欽
上為正本係照原本作成。
如不服本裁定，應於裁定送達後十日內，以書狀向本院提出抗告
，並繳納抗告費新臺幣壹仟元。
中    華    民    國  九十七  年    十一  月    十八  日
                                  書記官  林淑瑜


司法院資訊處製作；財團法人民間司法改革基金會備份。
